---
title: "Distribuciones tipo Fase"
author: "Alejandro García de León"
date: "2026-02-01"
output: pdf_document
---
\section{Modelación de reclamaciones}
```{r include=FALSE}
jordan_block <- function(n, lambda) {
  J <- matrix(0, n, n)
  diag(J) <- -lambda
  if (n > 1) {
    J[cbind(1:(n-1), 2:n)] <- lambda
  }
  J
}
```

```{r}
library(readr)
reclamaciones_simuladas <- read_csv("C:/Users/Alejandro/Downloads/WPy64-38123/notebooks/reclamaciones_simuladas.csv", 
    col_types = cols(fecha_ocurrencia = col_date(format = "%Y-%m-%d")))
```

```{r}
head(reclamaciones_simuladas)
```

\section{Distribuciones tipo fase}
Las distribuciones tipo fase es un conjunto denso para las distribuciones positivas. Se sabe que existe una sucesión de distribuciones tipo fase que converge a la distribución objetivo. Primero es necesario contar con una distribución para las reclamaciones. Usaremos la función de distribución empírica como una aproximación:
```{r}
library(dplyr)
unique(reclamaciones_simuladas$ramo)
S = reclamaciones_simuladas%>%filter(reclamaciones_simuladas$ramo == "Daños")
S = S$monto_reclamacion
```

```{r}
S=log(S)
plot(ecdf(S))
range(S)
```

Ahora bien la sucesión aproximante toma la siguiente forma

```{r}
n = 100
tamanio = n^2
x = c(1:n^2)
x = x/n
x = ecdf(S)(x)
p = x
p = sort(p)
p = diff(p)
a = min(S)
Erlang = function(y){
  if(y<10){
    return(0)
  }else{
  s = c(1:length(p))
  s = sapply(s, function(z) pgamma(y,shape = z ,rate = n))
  s = sum(p*s)
  s = s+ecdf(S)(a)+1-ecdf(S)(length(p))
  return(s)}
}
```


```{r}
set.seed(1234)
M = S
#Kernel normal
 cociente = function(x,h,M){
   return((x-M)/h)
 }
 kernel1= function(x,h,M){
   sumando = sum(dnorm(cociente(x,h,M),mean = 0, sd=1))
   return(sumando/(length(M)*h))
 }
 #La constante de escalamiento
 h = bw.nrd0(M)

```

```{r}
#Límites del eje x
a=min(M)
b=max(M)
dominio = seq(from = a, to = b, length.out= 1000)
#Densidad suavizada objetivo a modelar
#Aplicar el kernel al dominio
ya = sapply(dominio, FUN = kernel1,h=h,M=M)
set.seed(1234)
distr = function(b){
d = runif(1000,a,b)
int = mean(sapply(d, function(x) kernel1(x, h = h, M=M))/dunif(d,a,b))
return(int)
}
```


```{r}
#Límites del eje x
a=min(M)
b=max(M)
dominio = seq(from = a, to = b, length.out= 1000)
#Densidad suavizada objetivo a modelar
#Aplicar el kernel al dominio
ya = sapply(dominio, FUN = kernel1,h=h,M=M)
#Densidad que acota por arriba a la densidad objetivo
#Aplicar densidad Cauchy al dominio
ye = sapply(dominio, FUN = dcauchy,location = 11, scale =6.9)
ye = 27*ye
```

```{r}
#curve(dlnorm(x,m,m1))
plot(ya, ylim=c(0,1.4), col="skyblue")
lines(ye,lwd = 3,type = "s", col = "cadetblue")
```

Para probar la anterior aproximación se usará la función recién definida
```{r}
#max(ecdf(S)(dominio)-sapply(dominio, function(x) Erlang(x)))
a=min(M)
b=min(M)+4
dominio = seq(from = a, to = b, length.out= 100)
plot(dominio,sapply(dominio, function(x) distr(x)),col="skyblue")
#points(ecdf(S)(dominio),col = "blue")
```
```{r}
a=min(M)
b=min(M)+4
dominio = seq(from = a, to = b, length.out= 100)
plot(dominio,sapply(dominio, function(x) Erlang(x)), ylim = c(0,1),col="skyblue")
```
```{r}
set.seed(123)

F0 <- function(x) Erlang(x)
r0 <- function(n) sample(S,n)

F1 <- function(x) sapply(x, function(b) Erlang(b))

n <- 50
B <- 100

# KS observado
x_obs <- r0(n)
Fn <- ecdf(x_obs)
grid <- sort(x_obs)

D_obs <- max(abs(Fn(grid) - F1(grid)))

# Bootstrap KS
D_boot <- numeric(B)

for (b in 1:B) {
  x <- r0(n)
  Fn_b <- ecdf(x)
  D_boot[b] <- max(abs(Fn_b(grid) - F1(grid)))
}

p_value <- mean(D_boot >= D_obs)
p_value
```
\section{Un poco de teoría}
\subsection{Probabilidad de ruina}
El cálculo de reservas técnicas puede ser realizado de varias formas, una es a través de un proceso de riesgo definido como un proceso de Poisson:

$$R_t = u+ \beta \cdot t -S(t)$$

Aquí $S(t) = \sum_{i=1}^{N_t} Z_i$ es el modelo de Cramer Lundberg donde $Z_i = log(X_i)$ es la transformada bajo Box Cox con la cual hemos encontrado una excelente bondad de ajuste. 

\subsection{Fórmula Pollackzek Kinchin}
Mediante la fórmula $\psi(u) = (1-p)\sum_{i=1}^{\infty} p^n \cdot \bar{H^*}(u)$ para un capital inicial u no negativo donde  p (tambien se le llama $\rho$)  es la condición de ganancia neta $\frac{\lambda \mu}{\beta}<1$ y $H(u) = \frac{\int_{0,u} \bar{F}(y) \ dy}{\mu}$ es la función de riesgo integrado.

Esta fórmula puede ser complicada de aproximar por la convolución pero cuando las distribuciones son tipo fase $PH(B,\alpha)$ la formula de Pollackzek Kinchin se vuelve en una forma cerrada aunque matricial. 

$$\psi(u) = \rho \cdot \alpha^s exp(u(B+\rho b^t \alpha^{s}))e^t,$$

aquí, $e = (1,1, \ldots 1)$. Para calcular esto, debe calcularse $exp(u(B+\rho b^t \alpha^{s}))$.

Esta debería ser igual a 

$$exp(uB)exp(\rho b^t \alpha^{s}),$$

Sin embargo esto solo ocurre cuando ambos conmutan. es decir pertenecen al centralizador y son simultaneamente diagonalizables. Por ende debemos usar uan aproximación.

Se eligió \textbf{strang splitting}
con lo que pueden calcularse por separado $exp(uB)$ y $exp(\rho b^t \alpha^{s})$. 

$$exp(A+B) \sim exp(A/2)*exp(B)*exp(A/2),$$

el cual en el caso de una suma decrece en orden $O(\frac{1}{n^2}) = O(1)$ para n=1.

Con esta técnica el ajuste se hará en dos partes.
\subsection{Calculo de $exp(uB)$}
```{r warning=FALSE}
rm(exp)
u = 100000000
media = mean(exp(S))
recargo = (1-(.18+.42+.3))
media = (1/recargo)*media
beta = media
##Transformación de la prima y el capital
u_prime = log(u)
beta_prime = u/beta
##Media de las reclamaciones logarítmicas
mu=mean(S)
#Media del proceso de Poisson a t=1
lambda=45
##Condición de ganancia neta
C_ganacia_neta = lambda*mu
C_ganacia_neta = C_ganacia_neta/beta
###Debe ser menor a 1
C_ganacia_neta<1
```
Como $B$ esta en forma canónica de Jordan transpuesta,

\begin{equation*}
B =
\begin{matrix}
\lambda & 0      & 0      & \cdots & 0      &        &        &        \\
0       & \ddots &        &        &        &        &        &        \\
0       &        & \ddots &        &        &        &        &        \\
\vdots  &        &        & \lambda& 0      &        &        &        \\
0       &        &        & 0      & 0      & 1      &        &        \\
        &        &        &        & 0      & 0      & \ddots &        \\
        &        &        &        &        & \ddots & \ddots & 1      \\
        &        &        &        &        &        & 0      & 0
\end{matrix}
\end{equation*}

entonces claramente $B  =-\lambda \cdot Id + \lambda \cdot U$ donde U es una matriz triangular superior y nillpotente.


A partir del bloque mas grande todos los bloques se han hecho cero, es decir si 
$$exp(\lambda \cdot U) = \sum_{i=0}^{\infty} \frac{\lambda^k U^k}{i!},$$
entonces esto es equivalente a  $$exp(\lambda \cdot U) = \sum_{i=0}^{n-1} \frac{\lambda^i U^i}{i!}$$

y esto igual a 
$$\sum_{i=0}^{n-1} \frac{\lambda^i}{i!},$$
es decir el último valor distinto de 0.
```{r}
#Para ahorrar memoria solo se trabajarán
#con pesos donde la mezcla sea mayor a 0
m12 = which(p!=0)
#vector con los tamaños de los bloques de Jordan
n_vec <-m12
#Se procederá a calcular alfa_s
k=m12[1]
cs = rep(0, times = k)
  cs[1] = 1
  cs = p[k]*cs
  alfa = cs
for(k in 2:length(n_vec)){
  cs = rep(0, times = m12[k])
  cs[1] = 1
cs = p[m12[k]]*cs 
alfa = c(alfa,cs)
}
  #Se valida que sea distribución de probabilidad
sum(alfa)

#Este código es alternativo y permite calcular la exponencial por posición
#si no fuera muy grande la matriz
#exponencial = matrix(nrow =nrow(J_dense), ncol =ncol(J_dense))
#for(j in 1:ncol(J_dense)){
#for(m in 1:nrow(J_dense)){
 # if(J_dense[m,j]!=0){
   #x1 =lgamma(abs(j-m) + 1) 
 #x1 =exp(x1)
#exponencial[m,j] = ((u_prime*J_dense[m,j])^(j-m))/x1
  #}else{
  #exponencial[m,j] = 0
#}
#}
#}
```

Por ser una matriz triangular superior para entrada i, i+k, y solo contar con un valor 1, queda de la forma $\frac{\lambda^k}{k!}$ para la entrada $(i,i+k)$.

```{r}
library(Matrix)
#Vector con los eigenvalores de cada bloque de Jordan
lambda_vec <- rep(100, times = length(n_vec))
#Se crea un vector de bloques de Jordan aplicando
#La función implementada para ello jordan_block
blocks <- mapply(
  jordan_block,
  n = n_vec,
  lambda = lambda_vec,
  SIMPLIFY = FALSE
)
#Se genera una matriz diagonal por bloques
J <- bdiag(blocks)
#Si se desea y el tamaño lo permitirera podría hacerse densa para su visualización
#J_dense <- J#as.matrix(J)
```

Ahora bien para calcular $exp(-\lambda \cdot Id)$ esta se puede reducir a la matriz cuya diagonal contiene a $e^{-\lambda}$ que es $e^{-\lambda} \cdot Id$. 

Ahora por tanto la forma canónica esta dada por 

$$exp(uB)  =e^{-\lambda}\sum_{i=0}^{n-1} \frac{\lambda^i}{i!}.$$

Como nota los parámetros se han cambiado en escala dado el uso de $Z_i$ en vez de $X_i$ para destransformar al final


```{r}
#Usando la matriz de Jordan, se calculará
#la exponencial
library(Matrix)
J <- bdiag(blocks)   # dgCMatrix triangular superior
#La exponencial se llamará E
E <- J
i <- E@i + 1          # filas (1-based)
j <- rep(seq_len(ncol(E)), diff(E@p))  # columnas

k <- j - i            # j - m
valid <- k >= 0
E@x <- numeric(length(E@x))
E@x[valid] <- (exp(-100)*(u_prime * J@x[valid])^k[valid]) /
              exp(lgamma(k[valid] + 1))
#Vector sparse
v_sparse <- as(alfa, "sparseVector")
#Matriz de una columna con sparse
#v_sparse  = Matrix(alfa, nrow = length(alfa), ncol = 1, sparse = TRUE)
sum(v_sparse)
#Se almacena el resultado
JER = E
#Se rescata la matriz de Jordan como matriz triangular superior
JER_tri <- as(J, "dtCMatrix")
class(JER_tri)
slot(JER_tri, "uplo")
```
```{r}
#alfa_s = (-1/mu)*(forwardsolve(JER_tri,v_sparse))
#JER_tri@uplo
#Se creará alfa_s a partir de los insumos anteriores
alfa_s <- numeric(sum(n_vec))
#Indices acumulados
block_sizes = n_vec
ends   <- cumsum(block_sizes)
starts <- c(1, head(ends, -1) + 1)
for (i in seq_along(n_vec)) {

  idx <- starts[i]:ends[i]

  alfa_s[idx] <- (-1/mu) * backsolve(
    JER_tri[idx, idx],
    as.numeric(v_sparse[idx]) 
  )
}
alfa_s  =t(t(alfa_s))
#Estas son solo validaciones internas
#alfa_s <- (-1/mu) * solve(t(JER_tri), v_sparse)
#min(alfa_s)
#alfa_s@x
#alfa_s = v_sparse%*%alfa_s
#nrow(v_sparse)
#ncol(alfa_s)
head(alfa_s)
```


\subsection{Segunda exponencial: $exp(\rho b^t \alpha^{s})$}

Para esta parte se debe dividir entre 2 $exp(\frac{\rho b^t \alpha^{s}}{2})$, pues no conmutan ambas matrices de manera evidente. Por ende los cálculos serán aproximados.

La k-esima potencia de esta matriz con cero excepto en el último renglón será:

\begin{equation*}
R_{n,n}^{k}(\rho b^t \alpha^{s}/2) = a_n^k* \cdot
\begin{matrix}
0 & 0 & \cdots & 0 \\
0 & 0 & \cdots & 0 \\
\vdots & \vdots & \ddots & \vdots \\
a_1 & a_2 & \cdots & a_n
\end{matrix}
\end{equation*}

Si la última entrada es  0
\begin{equation*}
e^{(\rho b^t \alpha^{s}/2)}  =
\begin{matrix}
1 & 0 & \cdots & 0 \\
0 & 1 & \cdots & 0 \\
\vdots & \vdots & \ddots & \vdots \\
a_1 & a_2 & \cdots & 1
\end{matrix}
\end{equation*}
```{r}
n123= nrow(E)
v <- Matrix(0, n123, 1, sparse = TRUE)
#v[n123, 1] <- 100
v[m12,1] = 100

#############segunda exponencial
exp2 = u_prime*((C_ganacia_neta*v)/2)
exp2 = exp2%*%Matrix(as.numeric(alfa_s), byrow = FALSE, ncol = length(alfa_s), nrow = 1, sparse = TRUE)
#summary(exp2)
#summary(Matrix(as.numeric(alfa_s), byrow = FALSE,ncol = length(alfa_s), nrow = 1, sparse = TRUE))
#exp2 = exp(exp2[nrow(exp2),ncol(exp2)])
ser = Diagonal(x = NULL,n =nrow(exp2)) 
exp2  =ser+exp2
```

En caso contrario
\begin{equation*}
\begin{matrix}
1 & 0 & \cdots & 0 \\
0 & 1 & \cdots & 0 \\
\vdots & \vdots & \ddots & \vdots \\
\dfrac{e^{a_n}-1}{a_n} a_1 &
\dfrac{e^{a_n}-1}{a_n} a_2 &
\cdots &
e^{a_n}
\end{matrix}
\end{equation*}
\subsection{Unir ambos resultados}
Finalmente para calcular la exponencial definitiva
```{r}
#Exponencial definitiva
#Esta es la aproximación
ExpDef = E
ExpDef = exp2%*%E
ExpDef = ExpDef%*%exp2
#Se combina con la fórmula de pollackzek kinchin
XS =t(alfa_s*C_ganacia_neta)
XS = XS%*%ExpDef
####Estas son solo validaciones
#unique(as.numeric(XS))
#ExpDef%*%t(t(rep(1, times =ncol(ExpDef))))
#Esta es la probabilidad de ruina
XS = XS%*%t(t(rep(1, times =ncol(XS))))
XS
```
\section{Recuperación del modelo original}
Si bien se cálculo la probabilidad de ruina para las transformadas usando la aproximación:
$$log(1+t) \sim 1+t$$
Para t pequeño, recordamos que de la fórmula de Pollackzek Kinchin
$$\psi(u) = (1-p)\sum_{i=1}^{\infty} p^n \cdot \bar{H^*}(u)$$
La función de riesgo integrado solo depende de la convolución de $F$ la función de distribución original quien es una transformación del logaritmo $Z_i = log(X_i)$ y por ende $F_{X}(x) = F_{Z}(log(x))$. De esta forma la probabilidad de ruina que es el infimo del tiempo en que ocurre $(R'_t<0)$ o bien $(u' + \beta' \cdot t<S'_t)$ donde $S'_t$ es el modelo con reclamaciones transformadas, coincide con el evento de manera aproximada a $(\beta \cdot t + u \sim log(u' + \beta' \cdot t)<S_t)$ que es la probabilidad de ruina original por construcción.
```{r eval=FALSE, include=FALSE}
# Crea matriz con ventana de unos desplazándose por fila
# n: filas, m: columnas (= n por defecto), k: longitud ventana
# truncate: TRUE para truncar al borde, FALSE para wrap-around (cíclico)
rm(exp)
u = 100000000
u_prime = log(u)
media = mean(exp(S))
recargo = (1-(.18+.42+.3))
media = (1/recargo)*media
beta = media
beta_prime = u/beta
mu=mean(S)
lambda=45
C_ganacia_neta = lambda*mu
C_ganacia_neta = C_ganacia_neta/beta
m12 = which(p!=0)
length(n_vec)
length(m12)
library(Matrix)
  n_vec <-m12
lambda_vec <- rep(100, times = length(n_vec))
blocks <- mapply(
  jordan_block,
  n = n_vec,
  lambda = lambda_vec,
  SIMPLIFY = FALSE
)
J <- bdiag(blocks)
J_dense <- J#as.matrix(J)
k=m12[1]
cs = rep(0, times = k)
  cs[1] = 1
  cs = p[k]*cs
  alfa = cs
for(k in 2:length(n_vec)){
  cs = rep(0, times = m12[k])
  cs[1] = 1
cs = p[m12[k]]*cs 
alfa = c(alfa,cs)
}
sum(alfa)
#exponencial = matrix(nrow =nrow(J_dense), ncol =ncol(J_dense))
#for(j in 1:ncol(J_dense)){
#for(m in 1:nrow(J_dense)){
 # if(J_dense[m,j]!=0){
   #x1 =lgamma(abs(j-m) + 1) 
 #x1 =exp(x1)
#exponencial[m,j] = ((u_prime*J_dense[m,j])^(j-m))/x1
  #}else{
  #exponencial[m,j] = 0
#}
#}
#}
library(Matrix)

J <- bdiag(blocks)   # dgCMatrix triangular superior
E <- J
i <- E@i + 1          # filas (1-based)
j <- rep(seq_len(ncol(E)), diff(E@p))  # columnas

k <- j - i            # j - m
valid <- k >= 0
E@x <- numeric(length(E@x))
E@x[valid] <- (u_prime * J@x[valid])^k[valid] /
              exp(lgamma(k[valid] + 1))
v_sparse <- as(alfa, "sparseVector")
#v_sparse  = Matrix(alfa, nrow = length(alfa), ncol = 1, sparse = TRUE)
sum(v_sparse)
?Matrix
JER = E
JER_tri <- as(J, "dtCMatrix")
class(JER_tri)
slot(JER_tri, "uplo")
#alfa_s = (-1/mu)*(forwardsolve(JER_tri,v_sparse))
JER_tri@uplo

alfa_s <- numeric(sum(n_vec))

for (i in seq_along(n_vec)) {

  idx <- starts[i]:ends[i]

  alfa_s[idx] <- (-1/mu) * backsolve(
    JER_tri[idx, idx],
    as.numeric(v_sparse[idx]) 
  )
}
alfa_s  =t(t(alfa_s))

#alfa_s <- (-1/mu) * solve(t(JER_tri), v_sparse)
min(alfa_s)
alfa_s@x
alfa_s = v_sparse%*%alfa_s
nrow(v_sparse)
ncol(alfa_s)

n123= nrow(E)
v <- Matrix(0, n123, 1, sparse = TRUE)
#v[n123, 1] <- 100
v[m12,1] = 100

#############segunda exponencial
exp2 = u_prime*((C_ganacia_neta*v)/2)
exp2 = exp2%*%Matrix(as.numeric(alfa_s), byrow = FALSE, ncol = length(alfa_s), nrow = 1, sparse = TRUE)
#summary(exp2)
#summary(Matrix(as.numeric(alfa_s), byrow = FALSE,ncol = length(alfa_s), nrow = 1, sparse = TRUE))
#exp2 = exp(exp2[nrow(exp2),ncol(exp2)])
ser = Diagonal(x = NULL,n =nrow(exp2)) 
exp2  =ser+exp2
#Exponencial definitiva
ExpDef = E
ExpDef = exp2%*%E
ExpDef = ExpDef%*%exp2
XS =t(alfa_s*C_ganacia_neta)
XS = XS%*%ExpDef
unique(as.numeric(XS))
ExpDef%*%t(t(rep(1, times =ncol(ExpDef))))
XS = XS%*%t(t(rep(1, times =ncol(XS))))
summary(XS)
summary(ExpDef)
ncol(exp2)
nrow(exp2)
ncol(alfa_s)
nrow(alfa_s)
ncol(v_sparse)
nrow(E)
```

